臺灣臺北地方法院民事判決　　　　　　 100年度訴字第1831號
原　　　告　蔡焱昇
訴訟代理人　胡坤佑律師
被　　　告　葉培華
訴訟代理人　林月雪律師
　　　　　　江鶴鵬律師
上列當事人間請求侵權行為損害賠償事件，經本院刑事庭移送前
來，本院於民國100年6月29日言詞辯論終結，判決如下：
    主  文
被告應給付原告新臺幣捌拾萬元及自民國九十九年九月三日起至
清償日止，按週年利率百分之五計算之利息。
原告其餘之訴駁回。
訴訟費用由被告負擔十分之三，餘由原告負擔。
本判決原告勝訴部分於原告以新臺幣貳拾柒萬元為被告供擔保後
，得假執行；但被告如以新臺幣捌拾萬元為原告預供擔保，得免
為假執行。
原告其餘假執行之聲請駁回。
    事實及理由
一、原告起訴主張：緣原告與訴外人林素懷於民國73年7月結婚
    ，並育有兩子。詎被告明知林素懷為有配偶之人，竟仍基於
    通姦之犯意，而分於96年4月以及97年間與林素懷為相姦行
    為。直至原告於97年初發現林素懷行蹤有異，經調查始查悉
    上情。經原告向臺北地方法院檢察署提出告訴，該署以99年
    度偵字10782號號聲請簡易判決處刑，本院亦以100年度簡字
    第82號判處被告有期徒刑2月，如易科罰金，以新臺幣（下
    同）1,000元折算1日確定。原告係公司經營者，具有高度社
    經地位，現因被告前開妨害家庭之行為，使原告於業界朋友
    、客戶前倍感難堪，產生挫敗感、無力感，可謂對原告之名
    譽及身分法益造成嚴重損害，且屬情節重大，爰依民法第
    184 條第1項及第195條第1項侵權行為法律關係，請求被告
    賠償精神慰撫金300萬元等語。並聲明：(一)被告應給付原告
    300萬元及自起訴狀繕本送達翌日起至清償日止，按年息5%
    計算之利息；(二)願供擔保請准宣告假執行。
二、被告則以：原告夫妻自林素懷長年定居國外而分隔兩地時起
    ，婚姻感情即已淡泊甚而破裂，依原告因被告通姦行為所受
    之精神上痛苦及雙方之身分、地位、經濟狀況等情事綜合觀
    察，應認原告請求被告賠償300萬元過高。且被告已知錯，
    並曾多次央人或親自致電原告，願以60萬元希求與原告達成
    和解，惟均為原告所拒絕等語置辯。並聲明：(一)原告之訴駁
    回；(二)如受不利益判決，願供擔保請准免為假執行。
三、經查，原告主張林素懷為其妻，被告明知林素懷為有配偶之
    人，卻仍基於相姦之犯意而與林素懷為相姦行為。經原告向
    臺北地方法院檢察署提出告訴，該署以99年度偵字第10782
    號聲請簡易判決處刑，嗣經本院以100年度簡字第82號判處
    被告有期徒刑2月，如易科罰金，以1千元折算1日確定等情
    ，業據本院依職權調閱上開偵查及刑事案件卷宗查核無誤，
    復為被告所不爭，自堪信實。
四、然原告另主張其因被告前揭與林素懷之通姦行為，受有名譽
    及身分法益上之莫大損害，被告應賠償原告300萬元等情，
    則經被告抗辯請求數額過高，是本件之爭點即在於原告請求
    之數額是否可採？如有過高，則應以數額若干為適當？茲審
    究如下：
  (一)按故意以背於善良風俗之方法，加損害於他人者，負損害賠
    償責任；不法侵害他人基於父、母、子、女或配偶關係之身
    分法益而情節重大者，被害人雖非財產上之損害，亦得請求
    賠償相當之金額，民法第184條第1項後段、第195條第3項、
    第1項分別定有明文。次按，婚姻係以夫妻之共同生活為目
    的，配偶應互相協力保持其共同生活之圓滿安全及幸福，而
    夫妻互守誠實，係為確保其共同生活之圓滿安全及幸福之必
    要條件。而與有配偶之人相姦，足以破壞夫妻間相互信任之
    基礎，影響婚姻生活之圓滿安全及幸福，此為法所不容，亦
    屬以背於善良風俗之方法，加損害於他方配偶，對其所受財
    產上及非財產上之損害，均應負損害賠償責任，最高法院亦
    著有41年台上字第278號、55年台上字第2053號判例可資參
    照。被告明知林素懷為原告之妻，仍與之相姦，均顯係故意
    以背於善良風俗之方法，加損害於原告，因而侵害原告基於
    配偶關係之身分法益；且被告之行為已干擾或妨害他人夫妻
    維持婚姻共同生活圓滿、安全及幸福之權利，衡情原告應受
    有精神上痛苦甚鉅，自屬情節重大。是原告援引上開規定，
    請求被告賠償非財產上損害之慰撫金，即屬有據。
  (二)又不法侵害他人之人格權，被害人受有非財產上損害，請求
    加害人賠償相當金額之慰撫金時，法院對於慰撫金之量定，
    應斟酌實際加害情形、所造成之影響、被害人所受精神上痛
    苦之程度、雙方之身分、地位、經濟狀況及其他各種情形，
    以核定相當之數額，此亦有最高法院47年台上字第1221號、
    51 年台上字第223號及76年台上字第1908號等判例意旨可參
    。而身分法益與人格法益同屬非財產法益，依同一理由，上
    開最高法院有關人格法益受侵害而酌定慰撫金之標準，自得
    為本件衡量因身分法益受侵害所生損害賠償金額之參考。經
    查，被告為41年生，最高學歷為高中畢業，曾於原告公司擔
    任總經理，年薪資所得約為40至50萬元，名下另有分別房屋
    3間、田賦10筆及6筆土地，財產總額高達2,744萬8,369元；
    而原告學歷則為大學畢業，現職為知名成衣公司董事長，99
    年度所得為158萬餘元，又有房屋、田賦、土地共22筆、投
    資4筆，財產總額計9,256萬2,185元等情，有本院依職權調
    取之兩造稅務電子閘門財產所得調件明細表及個人戶役政資
    料附卷可參。復參諸原告因發現上開通姦情事，已於99年12
    月31日與林素懷離婚之事實，亦經本院調取原告個人基本資
    料查核無誤，足見原告確因上情受有婚姻破裂且無從修復之
    鉅大傷害。被告雖辯稱原告與林素懷感情素有不睦，早已分
    居，故通姦一事對原告並無嚴重傷害云云，惟為原告所否認
    ，並稱其與林素懷係因子女出國求學，方分居臺灣與加拿大
    兩地等語，是被告空言渠等係因感情不睦而分居，已無足採
    ；即使早有不睦，依前所述，原告係至99年12月31日始與林
    素懷離婚，顯見被告與林素懷通姦一事，確與原告婚姻之破
    裂間關連至深，被告猶稱原告受有之精神上痛苦不大云云，
    顯非可取。爰斟酌被告身分、地位、經濟能力及原告所受精
    神上痛苦，認原告請求被告賠償80萬元慰撫金，應屬公允；
    逾此部分，顯屬過高，不應准許。
  (三)末按給付無確定期限者，債務人於債權人得請求給付時，經
    其催告而未為給付，自受催告時起，負遲延責任，其經債權
    人起訴而送達訴狀者，與催告有同一之效力。遲延之債務，
    以支付金錢為標的者，債權人得請求依法定利率計算之遲延
    利息，民法第229條第2項、第233條第1項前段分別定有明文
    。查本件原告起訴狀繕本送達被告之日為99年9月2日，有本
    院送達證書在卷可憑（見本院99年度簡附民字第131號事件
    卷宗第12頁），故原告主張被告應自99年9月3日起給付法定
    遲延利息，自屬有據。
五、綜上所述，本件原告依侵權行為之法律關係，請求被告給付
    80萬元及自99年9月3日起至清償日止，按年息5%計算之利息
    ，為有理由，應予准許；逾此範圍之請求，則無理由，應駁
    回之。又兩造陳明願供擔保，聲請宣告假執行及免為假執行
    ，經核原告勝訴部分，合於法律規定，爰分別酌定相當之擔
    保金額宣告之；原告其餘假執行之聲請，因訴之駁回而失所
    依據，不予准許。
六、本件事證已臻明確，兩造其餘攻擊防禦方法及所提證據，核
    與本件判決結果不生影響，爰不另一一論述，併予敘明。
七、訴訟費用負擔之依據：民事訴訟法第79條。
中    華    民    國    100    年    7    月     6    日
                  民事第三庭  審判長法  官  郭美杏
                                    法  官  賴惠慈
                                    法  官  吳若萍
以上正本係照原本作成。
如對本判決上訴，須於判決送達後20日內向本院提出上訴狀。如
委任律師提起上訴者，應一併繳納上訴審裁判費。
中    華    民    國    100    年    7    月     6    日
                                    書記官  劉英權